臺灣花蓮地方法院刑事判決　　　　　　 96年度簡上字第101號
上　訴　人　臺灣花蓮地方法院檢察署檢察官
被　　　告　甲○○
上列上訴人因被告詐欺案件，不服本院花蓮簡易庭中華民國96年
4月15日96年度花簡字第251號之第一審判決（聲請簡易判決處刑
案號為95年度偵字第3837號），提起上訴，本院管轄之第二審合
議庭判決如下：
    主  文
原判決撤銷。
甲○○幫助意圖為自己不法之所有，以詐術使人將本人之物交付
，處有期徒刑參月，如易科罰金，以銀元參佰元即新台幣玖佰元
折算壹日，減為有期徒刑壹月又拾伍日，如易科罰金，以銀元參
佰元即新台幣玖佰元折算壹日。
    事  實
一、甲○○明知提供自己金融機構帳戶之存摺及金融卡供他人使
    用，足以幫助他人作為詐欺取財之工具，竟基於幫助他人詐
    欺取財之犯意，於民國 94年5月13日，至玉山銀行敦南分行
    開立帳號 0000000000000之帳戶，並於開戶完成後不久，即
    於不詳時間、地點，將該帳戶存摺及金融卡等物交付予詐騙
    集團成員使用，該詐騙集團成員則先於 94年4月底，在雅虎
    奇摩拍賣網站刊登有一輛休旅車欲出售之不實廣告，乙○○
    見該廣告，信以為真，乃撥打廣告上所留之電話與自稱「林
    增坤」之成年男子洽談購車乙事，並談妥以新台幣（下同）
    140萬元之價格成交，且約定於94年5月27日，在台北市○○
    區○○路 1段99號玉山銀行天母分行前碰面，以辦理繳納該
    車頭期款事宜，屆時則有一位自稱「陳先生」之成年男子出
    面表示其為林增坤之代理人，並出示車號 3N-7688號休旅車
    之車籍資料，乙○○誤信為真，乃依約將頭期款70萬元匯至
    上開甲○○帳戶內，隨即於同日遭提領69萬9千零 17元。嗣
    因乙○○發現約定時間已過，「林增坤」均避不見面，且未
    交車或辦理汽車過戶事宜，始知受騙。
二、案經乙○○訴由台北市政府警察局士林分局報告臺灣士林地
    方法院檢察署檢察官呈請台灣高等法院檢察署核轉台灣花蓮
    地方法院檢察署檢察官偵查後向本院聲請以簡易判決處刑。
    理  由
一、甲○○經合法傳喚，並未於審理期日到庭，惟其於偵查時否
    認有上開幫助詐欺之犯行，辯稱：伊並未在玉山銀行開戶，
    身分證及健保卡並未遺失，伊於 94年5月間，並未去台北，
    但伊曾在94年3月間遺失皮包及健保卡、身分證，惟於2星期
    後又找到皮包及上開證件等語。經查：
    (一)上開乙○○因見拍賣網站售車廣告而受騙，並因此將購車
      頭期款70萬元匯至被告前揭玉山銀行敦南分行之帳戶內之
      事實，業據證人乙○○於警詢及偵查中證述甚詳（被告於
      言詞辯論終結前並未就證人乙○○於警詢陳述之證據能力
      聲明異議，本院審酌該言詞陳述作成時之情況，認為適當
      ，依刑事訴訟法第159條之5第2項、第1項之規定，證人乙
      ○○之警詢陳述有證據能力），並有帳戶交易資料、高忠
      瑛上開銀行存摺影本、進口與貨物稅完（免）稅證明書、
      汽車新領牌照登記書、收據及休旅車出售廣告各 1張、玉
      山銀行敦南分行95年3月14日玉山敦南字第 06031301號函
      所附存戶交易明細表乙份在卷可參。是證人乙○○因受騙
      而匯款70萬元至被告上開帳戶內，甚為明確。
    (二)被告雖以未於玉山銀行開戶等語置辯。然依卷附玉山銀行
      敦南分行94年6月23日玉敦南字第05061701號函、95年8月
      9 日玉山敦南字第06080801號函所附被告開戶資料，顯示
      該帳戶申請人係於 95年5月13日，持被告之身分證及健保
      卡辦理開戶事宜，且經核對前揭開戶資料中之身分證及健
      保卡影本與被告於偵查中所提出之身分證及健保卡相同。
      復比對開戶資料上所留之「甲○○」三字，亦與被告於偵
      查時在訊問筆錄上之簽名字跡相同。況系爭帳戶之開戶時
      間實在被告所述找回身分證及健保卡之時間之後，足見系
      爭帳戶確為被告所申請開立，被告上開所辯，實為卸責之
      詞，不足採信。
    (三)再者，金融帳戶為個人理財之工具，而申請開設金融帳戶
      並無任何特殊之限制，一般民眾皆可以存入最低開戶金額
      之方式申請之，且一個人可以在不同之金融機構申請多數
      之存款帳戶使用，此乃眾所週知之事實。則依一般人之社
      會生活經驗，如有人不以自己名義申請開戶，反而使用他
      人之帳戶供己使用，衡情應對於該帳戶之是否合法使用乙
      節，當有合理之懷疑，且應可預見其帳戶可能被利用為與
      財產犯罪有關之犯罪工具，以掩飾因犯罪所匯入之款項。
      又以目前社會上詐騙集團以電話詐騙（包括假裝孩童被綁
      架、退稅詐騙、退手機保證金詐騙、詐騙信用卡遭盜刷以
      改密碼之方式騙被害人匯款等等）、刮刮樂詐騙等詐欺手
      法層出不窮，且均用人頭帳戶作為避免警方追查之工具，
      經新聞媒體、報紙報導及政府之大力宣導，一般人當可知
      悉將自己帳戶存摺交予他人使用，可能幫助詐騙集團使用
      該帳戶存摺作為詐欺之用，被告對此應無不知之理。是被
      告對其將存摺、金融卡交付他人使用，可能供作他人作為
      詐騙金錢之工具，亦有所認識，仍執意為之，是其有幫助
      詐欺之犯意，彰彰甚明。
    (四)綜上所述，被告所辯，委不足信。本件事證明確，被告犯
      行堪予認定，應依法論科。
二、核被告所為，係犯刑法第30條第 1項、第339條第1項之幫助
    詐欺取財罪。復按幫助犯之處罰得按正犯之刑減輕之，爰減
    輕被告之刑。再按行為後法律有變更者，適用行為時之法律
    。但行為後之法律有利於行為人者，適用最有利於行為人之
    法律，刑法第2條第1項定有明文。本件被告於犯罪時之刑法
    第41條第1項前段規定：「犯最重本刑為5年以下有期徒刑以
    下之刑之罪，而受 6個月以下有期徒刑或拘役之宣告，因身
    體、教育、職業、家庭之關係或其他正當事由，執行顯有困
    難者，得以1元以上3元以下折算 1日，易科罰金。」又被告
    行為時之易科罰金折算標準，依修正前罰金罰鍰提高標準條
    例第2條前段（現已刪除）規定，就其原定數額提高為100倍
    折算 1日，則本件被告行為時之易科罰金折算標準，應以銀
    元 300元折算1日，經折算為新臺幣後，應以新臺幣900元折
    算為1日。惟95年7月1日修正公布施行之刑法第41條第1項前
    段則規定：「犯最重本刑為 5年以下有期徒刑以下之刑之罪
    ，而受6個月以下有期徒刑或拘役之宣告者，得以新臺幣1千
    元、2千元或3千元折算 1日，易科罰金。」比較修正前後之
    易科罰金折算標準，以95年7月1日修正公布施行前之規定，
    較有利於被告，則應依刑法第2條第1項前段，適用修正前刑
    法第 41條第1項前段規定，定其折算標準。爰審酌被告提供
    系爭帳戶存摺、金融卡供他人犯罪使用，造成犯罪偵查困難
    ，幕後犯罪者逍遙法外，致使此類詐欺犯罪手法層出不窮，
    危害交易秩序及社會治安，暨其素行、被害人乙○○遭詐騙
    之金額、被告犯後否認犯行之態度等一切情狀，量處如主文
    所示之刑，並諭知易科罰金之折算標準，以資懲儆。再本件
    被告犯罪時間在 96年4月24日以前，所犯合於中華民國96年
    罪犯減刑條例第2條第1項第3款之規定，爰減其宣告刑2分之
    1。
三、檢察官循告訴人乙○○之請求以被告並未賠償告訴人損失，
    原審量刑過輕為由，提起上訴，固非無見。然查，量刑之輕
    重係實體法上賦予法院得為自由裁量之事項，原審基於檢察
    官聲請簡易判決處刑書所載之犯罪事實之認定，在法定刑度
    內而為量刑，無逾越法律規定範圍或濫用權限情事。本院認
    為依刑法第57條規定，審酌前揭一切情狀，堪認原審所量處
    刑度尚稱允當，並無量刑過輕之情形，檢察官上訴請求撤銷
    改判，並無理由。惟原審未及審酌上開減刑條例之適用，而
    未予減刑，洵有未洽，自應由本院將原判決撤銷改判之。
四、被告經合法傳喚，無正當理由不到庭，爰不待其陳述，逕行
    判決。
據上論斷，應依刑事訴訟法第455條之1第1項、第3項、第369 條
第1項前段、第364條、第371條、第299條第1項前段，刑法第2條
第1項前段、第339條第1項、第30條第1項、第 2項，修正前刑法
第41條第1項前段，罰金罰鍰提高標準條例第1項前段、修正前罰
金罰鍰提高標準條例第 2條，現行法規所定貨幣單位折算新臺幣
條例第2條，中華民國 96年罪犯減刑條例第2條第1項第3款、第7
條，判決如主文。
本案經檢察官李子春到庭執行職務。
中　　華　　民　　國　　96　　年　　8 　　月　　21　　日
                        臺灣花蓮地方法院刑事第一庭
                                審判長法官  張健河
                                    法  官  吳韻馨
                                    法  官  李世華
上列正本證明與原本無異。
本件不得上訴。
                                    書記官
中　　華　　民　　國　　96　　年　　8 　　月　　22　　日
